臺灣宜蘭地方法院民事判決　　　　　　　 94年度訴字第240號
原　　　告　丙○○
被　　　告　行政院農業委員會林務局羅東林區管理處
法定代理人　甲○○
被告兼訴訟
代　理　人　乙○○
上列當事人間侵權行為損害賠償事件，本院於94年11月16日言詞
辯論終結，判決如下：
    主  文
原告之訴駁回。
訴訟費用由原告負擔。
    事實及理由
一、按依國家賠償法請求損害賠償時，應先以書面向賠償義務機
    關請求之。賠償義務機關對於前項請求，應即與請求權人協
    議。國家賠償法第10條定有明文。可知依國家賠償法請求損
    害賠償時，應與賠償義務機關經協議先行程序，始得起訴，
    如未經協議先行程序即為起訴，應屬起訴不合程式。查原告
    係於94年9月6日具狀請求本件損害賠償，起訴狀中並未提及
    依照國家賠償法起訴，嗣於 94年10月4日補正被告行政院農
    業委員會林務局羅東林區管理處 (以下簡稱羅東林管處) 於
    94年9月27日羅人字第 0941270289號拒絕賠償書函到院，經
    本院審理時予以闡明後，原告始陳稱係請求國家賠償等語。
    顯見原告尚未完成與被告羅東林管處間之協議程序時即先行
    起訴，起訴時固有起訴不合程式之問題，然原告在本院開庭
    審理前已遭被告羅東林管處拒絕賠償在案，如逕以起訴不合
    程式而裁定駁回，徒然浪費司法資源，且協議先行程序之立
    法目的，在於讓賠償義務機關審核後認為有理由者能迅速賠
    償受害人，避免訟累，並非對於受害人請求權實現之限制，
    則本件原告在起訴後不久既已遭被告羅東林管處拒絕賠償，
    解釋上應認為該起訴程式之瑕疵已獲得補正，始符前開立法
    之目的，合先敘明。
二、原告起訴主張：被告乙○○於90年6 月11日依職權調查關於
    原告精神狀況、與同仁之爭執及其他情況之調查報告，並簽
    請被告羅東林管處議處原告，該調查報告之內容，已侵害原
    告之名譽、思想自由及隱私權利，並散佈於第三人即被告羅
    東林管處考績委員會知悉，而被告乙○○係隸屬被告羅東林
    管處而執行職務之公務員，爰依據侵權行為之法律關係向被
    告乙○○請求損害賠償，另依據國家賠償法第2條第2項規定
    向被告羅東林管處請求國家賠償，同時請求被告應負連帶損
    害賠償之責任等語。並聲明：
    （一）被告應連帶給付原告新台幣（下同）600,000元；
    （二）被告應交付原告平復之文件全文內容詳如附件所載。
三、被告則以：被告羅東林管處之調查，係依據上級機關行政院
    農業委員會林務局來函指示暨考績委員會90年度第8 次會議
    決議案辦理，並由政風人員即被告乙○○依職權負責撰寫調
    查報告，該調查報告僅為機關內部紀錄，並無對外公開，無
    所謂使第三人知悉之問題。又原告係被告羅東林管處之員工
    ，被告羅東林管處對其進行內部之調查，該等行為，並不符
    合國家賠償法第2條第2項所規定之構成要件，原告空言名譽
    、自由、隱私受損云云，請求損害賠償，顯無理由，且本件
    調查報告作成後召開考績委員會，期間均曾請原告列席說明
    ，原告對此知之甚詳，迄今已歷2 年以上，其損害賠償請求
    權亦已罹於時效而消滅等語，資為抗辯。並聲明：原告之訴
    駁回。
四、兩造不爭執之事實：
（一）被告乙○○曾經依照被告羅東林管處指示，撰寫90年6 月
      11日之調查報告。
（二）原告於90年 6月間，係擔任被告羅東林管處南澳工作站技
      術士。
五、得心證之理由：
    本件之爭點，僅在於被告羅東林管處指示被告乙○○撰寫調
    查報告，該調查報告是否有侵害原告之自由或權利而構成國
    家賠償或公務員損害賠償之責任？
（一）按公務員執行職務行使公權力時，因故意或過失不法侵害
      人民自由或權利者，國家應負損害賠償責任，國家賠償法
      第2條第2項定有明文。另公務員因故意或過失，違背對於
      第三人應執行之職務，致第三人受損害者，負賠償責任，
      亦為民法第186條第1項所明文。
（二）經查：本件被告羅東林管處指示被告乙○○對於原告之行
      為進行調查並撰寫調查報告，係依據上級機關行政院農業
      委員會林務局來函指示暨考績委員會90年度第8 次會議決
      議案辦理，此有被告提出之行政院農業委員會林務局90年
      4月27日90林範字第901790687號函及被告羅東林管處90年
      6月4日90羅人字第901270197 號函各乙份在卷可證。原告
      亦自承其為被告羅東林管處之技術士。顯見前述調查報告
      ，係被告羅東林管處指示被告乙○○對於機關內部人員之
      原告進行行政管理上之調查，且該調查報告僅為被告羅東
      林管處內部進行考績評比時之參考資料而已，並無散佈於
      機關以外之第三人知悉。原告並非立於與國家相對之人民
      的法律地位，而係立於國家內部之公務員法律關係，且當
      時被告羅東林管處指示被告乙○○進行之調查報告，屬於
      機關內部之行政管理事項，亦非對外行使公權力之行為，
      核與國家賠償法第2條第2項所規定之構成要件均不相符，
      原告請求國家賠償顯屬無據。而原告係因其公務員之身份
      而受到機關內部之調查，被告乙○○依職務撰寫調查報告
      ，亦無故意或過失違背對於第三人即立於與國家相對之人
      民應執行之職務可言，原告對之請求損害賠償，亦無依據
      。
六、綜上所述，本件被告羅東林管處指示被告乙○○依職務撰寫
    調查報告，僅係機關內部之調查資料，並非對於人民行使公
    權力或違背對於第三人即人民應執行之職務，原告主張被告
    應分別負國家賠償責任及公務員損害賠償責任並請求被告應
    連帶給付600,000 元及交付原告平復之文件全文內容詳如附
    件所載云云，顯無理由，應予駁回。本件事證已臻明確，兩
    造其餘主張及攻擊防禦方法，核與判決結果無影響，爰不一
    一論述，附此敘明。
七、訴訟費用負擔之依據：民事訴訟法第第78條。
中　　華　　民　　國　　94　　年　　11　　月　　25　　日
                  臺灣宜蘭地方法院民事庭
                      法　官　林俊廷
正本與原本無異。
如不服本判決應於判決送達後20日內提出上訴狀（須附繕本）。
中　　華　　民　　國　　94　　年　　11　　月　　25　　日
                      書記官　莊淑茹
